---
title: "Projet"
author: "Mai Chi Do, Heloise ROZIER, Romane LE GOFF"
date: "10/10/2021"
output: html_document
---

```{r setup, include=FALSE}
knitr::opts_chunk$set(echo = TRUE)
```

```{r,include=FALSE}
library(sf)
library(dplyr)
library(tidyverse)
# Pour les modeles d'econometrie spatiale
library(spdep)
#Pour le calcul de distance (fonction rdist)
library(fields)
#Pour la lecture de table SAS (fonction read.sas7bdat)
library(sas7bdat)
# Pour la cartographie
library(RColorBrewer)
library(classInt)
library(Guerry)
library(GISTools)
library(sp)
library(stargazer)
library(corrplot)
library(spatialreg)
library(gridExtra)
library(adespatial)
library(spatialreg)
library(kableExtra)
```

# Importation des données

```{r}
data(gfrance85)
```

# Statistique descriptive

```{r}
df <- data.frame(gfrance85)[,c("Suicides","Crime_prop","Wealth")]
stargazer(df,type="latex",summary.stat = c("mean", "median", "sd", "max", "min"))
summary(df)

col <- colorRampPalette(c("#BB4444", "#EE9988", "#FFFFFF", "#77AADD", "#4477AA"))
mcor<-cor(df)
cor.mtest <- function(mat, ...) {
  mat <- as.matrix(mat)
  n <- ncol(mat)
  p.mat<- matrix(NA, n, n)
  diag(p.mat) <- 0
  for (i in 1:(n - 1)) {
    for (j in (i + 1):n) {
      tmp <- cor.test(mat[, i], mat[, j], ...)
      p.mat[i, j] <- p.mat[j, i] <- tmp$p.value
    }
  }
  colnames(p.mat) <- rownames(p.mat) <- colnames(mat)
  p.mat
}
p.mat <- cor.mtest(df)
op <- par(mar=c(5, 6, 4, 2) + 0.1)
corrplot(mcor, method="color", col=col(200),  
         type="upper", order="hclust", 
         addCoef.col = "black", # Ajout du coefficient de corrélation
         tl.col="black", tl.srt=45, #Rotation des etiquettes de textes
         # Combiner avec le niveau de significativité
         p.mat = p.mat, sig.level = 0.05, insig = "blank", 
         # Cacher les coefficients de corrélation sur la diagonale
         diag=FALSE 
)
par(op)
```


# Cartographie

```{r}
my.palette <- brewer.pal(n = 7, name = "OrRd")

spplot(gfrance85,"Crime_prop", col.regions = my.palette, cuts = 6, col = "transparent", main="Population par crime\ncontre la propriété")
spplot(gfrance85,"Suicides", col.regions = my.palette, cuts = 6, col = "transparent", main="Population par suicide")
spplot(gfrance85,"Wealth", col.regions = my.palette, cuts = 6, col = "transparent", main="Niveau de richesse")
```

# Calculer des centroides des departements

```{r}
centroids <- coordinates(gfrance85)
```

# Matrice de contiguité

## Definition de voisins

```{r}
voisins <- poly2nb(gfrance85)
summary(voisins)
```

`r gfrance85$Department[c(22,26,54,59,63,65,70)] ` sont les départements les plus isolés, tandis que `r gfrance85$Department[46] ` et `r gfrance85$Department[72] `
les plus connectées.

## Matrice de contiguité

```{r}
### Matrice de contiguite standardisee en ligne, methode par defaut
cont.lw <- nb2listw(voisins,style="W")
```

## Autocorrélation spatiale globale

```{r}
### Test de Moran, Donnees Brutes
moran.test(gfrance85$Suicides, cont.lw, zero.policy=TRUE) # permet de recup la stat de Moran

### Monte-Carlo test
moran.randtest(gfrance85$Suicides, cont.lw)

### Graphique de Moran
op <- par(mar=c(5, 6, 4, 2) + 0.1)
moran.plot(x=gfrance85$Suicides,cont.lw,xlab="Population par suicide par département",
           ylab="W * Population par suicide\npar département",
           zero.policy=TRUE)
par(op)

### Test de Geary
geary.test(gfrance85$Suicides, cont.lw, zero.policy=TRUE)
```

## Autocorrélation spatiale locale

```{r}
lisa <- localmoran(gfrance85$Crime_prop,cont.lw,zero.policy=
                     TRUE)
```

# Modèles

```{r}
### Modèle estimé
modele <- Suicides ~ Crime_prop+Wealth
matrice <- cont.lw

## Modèle MCO
ze.lm <- lm(modele, data=gfrance85)
summary(ze.lm)
### Test de Moran adapté sur les résidus
lm.morantest(ze.lm,matrice,alternative = "two.sided")

### Test LM-Error et LM-Lag
res <- lm.LMtests(ze.lm, matrice, test=c("LMerr", "LMlag",
                                         "RLMerr", "RLMlag"))
summary(res)

### Modèle SEM
ze.sem<-errorsarlm(modele, data=gfrance85, matrice)
summary(ze.sem)
### Test d’Hausman
Hausman.test(ze.sem)

### Modèle SLX
ze.slx <- lmSLX(modele, data=gfrance85, matrice)
summary(ze.slx)
AIC(ze.slx)

### Modèle SAR
ze.sar<-lagsarlm(modele, data=gfrance85, matrice)
summary(ze.sar)

### Modèle SDM
ze.sardm<-lagsarlm(modele, data=gfrance85, matrice, type="mixed")
summary(ze.sardm)

### Test de l’hypothèse de facteur commun
FC.test<-LR.sarlm(ze.sar,ze.sardm)
print(FC.test)
```

## AIC

```{r}
aic <- kbl(data.frame("Modèle"="AIC",'SLX'=AIC(ze.slx),
                      'SEM'=AIC(ze.sem),
                      'SAR'=AIC(ze.sar),
                      "SDM"=AIC(ze.sardm)),
           format="latex", align = "cc") %>% kable_classic(full_width = F, html_font = "Cambria")
aic
```

## SDM pour différents matrices de voisinage

```{r}
### Plus proches voisins
### Definition des 2 plus proches voisins
#   k indique le nombre de voisins
cartePPV2.knn <- knearneigh(centroids,k=2) 
cartePPV2.nb  <- knn2nb(cartePPV2.knn)
PPV2.lw<-nb2listw(cartePPV2.nb,style="W") # Matrice de voisinage des 2 ppv

### Definition des 5 plus proches voisins
cartePPV5.knn<-knearneigh(centroids,k=5) 
cartePPV5.nb<- knn2nb(cartePPV5.knn)
PPV5.lw<-nb2listw(cartePPV5.nb,style="W")

### Matrice de voisinage fondee sur la distance euclidienne
distance<-rdist(centroids) 
# permet de calculer la dist entre tous les individus en fct de leurs coordonnees
# voir aussi fonction "dist" pour d'autres distances

diag(distance)<-0
## rayon de 100 km
distance[distance>=100000 ]<-0
dist<- 1.e6 / (distance*distance) #inverse de la dist au carre
dist[dist>1.e9]<-0
dist.lw<-mat2listw(dist, row.names = NULL, style="W")

## Modèles SDM
sdm.cont <- lagsarlm(modele, data=gfrance85, cont.lw, type="mixed")
sdm.2p <- lagsarlm(modele, data=gfrance85, PPV2.lw, type="mixed")
sdm.5p <- lagsarlm(modele, data=gfrance85, PPV5.lw, type="mixed")
sdm.dist <- lagsarlm(modele, data=gfrance85, dist.lw, type="mixed")

stargazer(sdm.cont,sdm.2p,sdm.5p,sdm.dist,column.labels=c("SDM\nContiguïté","SDM\n2 voisins","SDM\n5 voisins","SDM\nDistance"), align=TRUE, no.space=TRUE)
```

